臺灣臺北地方法院刑事判決
111年度審簡上字第292號
上  訴  人  臺灣臺北地方檢察署檢察官
被      告  廖建旭




上列上訴人因被告違反洗錢防制法等案件，不服臺灣臺北地方法
院中華民國111年9月30日111年度審簡字第916號第一審刑事簡易
判決（起訴案號：110年度偵字第36353、37155號；111年度偵字
第512、8367、8727號；111年度偵緝字第566、567、568、569號
；移送併辦案號：111年度偵字第7963號），提起上訴，本院管
轄第二審之合議庭認為不應以簡易判決處刑，改依通常程序審理
，並自為第一審判決如下：
    主  文
原判決撤銷。
本件公訴不受理。
    理  由
一、公訴意旨略以：被告廖建旭可預見任意將所有之金融機構帳
    戶存摺、金融卡及密碼交付他人，可能使他人用為收受被害
    人遭詐騙所匯入款項，以掩飾或隱匿犯罪所得去向之工具，
    竟基於上開結果之發生亦不違反其本意之幫助詐欺取財及幫
    助掩飾詐欺取財犯罪所得去向為洗錢之不確定故意，於民國
    110年8月4日前某日，在不詳地點，將其所申辦永豐商業銀
    行帳號000-00000000000000號之存簿、金融卡及密碼交付予
    詐騙集團從事詐欺犯罪使用，嗣該詐欺集團成員於取得被告
    名下帳戶之提款卡與密碼後，旋共同意圖為自己不法之所有
    ，基於詐欺取財之犯意聯絡，分別於附表所示之時間、方式
    ，詐騙附表所示之被害人，致渠等陷於錯誤，依指示將如附
    表所示之金額匯入上開帳戶。因認被告所為，係犯洗錢防制
    法第2條第2款、第3條第2款之行為而犯第14條第1項洗錢及
    刑法第30條第1項、第339條第1項之幫助詐欺取財等罪嫌等
    語。　　
二、按被告死亡者，應諭知不受理之判決，並得不經言詞辯論為
    之，刑事訴訟法第303條第5款、第307條分別定有明文。上
    開規定，於簡易程序之第二審程序，亦準用之；第二審法院
    認為上訴有理由，或上訴雖無理由，而原判不當或違法者，
    應將原審判決經上訴之部分撤銷，就該案件自為判決，刑事
    訴訟法第455條之1第3項、第364條、第369條第1項前段分別
    定有明文。並按簡易案件之上訴由管轄之第二審地方法院合
    議庭辦理，如認應為不受理判決之諭知，係屬刑事訴訟法第
    451條之1第4項但書第3款之情形，應依同法第452條規定，
    逕依第一審通常程序為不受理判決之諭知（法院辦理刑事訴
    訟簡易程序案件應行注意事項第14點參照）。
三、經查，原審審酌全案卷證，認被告所為係一行為犯刑法第30
    條第1項前段、第339條第1項之幫助詐欺取財罪及刑法第30
    條第1項前段、洗錢防制法第14條第1項之幫助洗錢罪，依刑
    法第55條規定，從一重論以幫助一般洗錢罪處斷，並於111
    年9月30日判處有期徒刑4月，併科罰金新臺幣（下同）2萬
    元，罰金如易服勞役，以1,000元折算1日，並宣告沒收、追
    徵犯罪所得1萬8,000元，固非無見。惟被告於原審判決前之
    111年8月26日死亡，有戶役政資訊網站查詢-個人資料查詢
    單在卷可稽，原審未審酌上情，對被告為實體判決，容有未
    洽，自應由本院將原判決撤銷，依通常程序自為第一審判決
    ，並不經言詞辯論，逕為公訴不受理之諭知。
四、至臺灣臺北地方檢察署檢察官以111年度偵字第7963號移送
    併辦部分（即被告幫助詐欺及洗錢被害人鄭錦華部分），因
    本案原經檢察官起訴部分經本院為不受理判決，業如前述，
    則上開檢察官聲請併案審理部分，本院無從併予審究，應退
    由檢察官另為適法處理，附此敘明。 　　　　
據上論斷，應依刑事訴訟法第455條之1第1項、第3項、第452 條
、第369條第1項前段、第364條、第303條第5款、第307條，判決
如主文。
中　　華　　民　　國　　111 　年　　12　　月　　13　　日
                  刑事第二十庭    審判長法  官  洪英花
                                        法  官  賴鵬年
                                        法  官  宋恩同 
以上正本證明與原本無異。　　　　　　　　　　　　　　　
如不服本判決應於收受送達後20日內向本院提出上訴書狀，並應敘述具體理由；其未敘述上訴理由者，應於上訴期間屆滿後20日內向本院補提理由書（均須按他造當事人之人數附繕本）「切勿逕送上級法院」。告訴人或被害人如對於本判決不服者，應具備理由請求檢察官上訴，其上訴期間之計算係以檢察官收受判決正本之日期為準。因疫情而遲誤不變期間，得向法院聲請回復原狀。　　　　　　　　　　　　　　　　　　　　
                                        書記官  林鼎嵐
中　　華　　民　　國　　111 　年　　12　　月　　13　　日
附表
編號 被害人 施用詐術 受騙匯款時間 受騙金額 1 張莉嬌 某詐欺集團成員使用某不詳line暱稱佯稱可在某投資平台APP程式操作獲利，需先匯款至指定帳戶云云 110年8月4日下午10時15分 5萬  2 張鈞 某詐欺集團成員使用line暱稱「李文斌」向其佯稱可投資比特幣獲利，需先充值匯款至指定帳戶云云 ①110年8月6日下午1時57分 ②110年8月7日上午11時25分 10,000 10,000 3 包秀憶 某詐欺集團成員佯為包秀憶好友，佯稱可下載虛擬貨幣APP，須匯款至某帳號以儲值至該APP帳號內云云 ①110年8月6日下午2時4分 ②110年8月9日上午10時51分 30,000 200萬 4 黃蕙琪 某詐欺集團成員使用某不詳line暱稱向其佯稱可投資乙太幣獲利，於無法領取獲利時，需支付保證金云云 110年8月5日下午2時 73萬 5 謝依真 (未提告) 某詐欺集團成員使用某不詳line暱稱向其佯稱可下載「biki」APP，須匯款至指定帳號以儲值至該APP帳號內，會指導操作云云 ①110年8月5日下午4時48分 ②110年8月5日下午4時50分 5萬 5萬 6 張秀芬 (未提告) 某詐欺集團成員使用某不詳line暱稱向其佯稱可下載虛擬貨幣「biki」APP，須匯款至指定帳號以儲值至該APP帳號內，會指導操作云云 110年8月8日下午8時49分 5萬 7 宋欣穎 (未提告) 某詐欺集團成員使用「楊智學」line暱稱向其佯稱可下載虛擬貨幣「biki」APP，須匯款至指定帳號以儲值至該APP帳號內，會指導操作云云 110年8月9日下午1時34分 34萬 8 李秋燕 某詐欺集團成員使用某不詳line暱稱及交易所客服，向其佯稱可下載虛擬貨幣「biki」APP，須匯款至指定帳號以儲值至該APP帳號內，會指導操作云云 110年8月4日下午3時27分 101萬 9 蘇玫伶 某詐欺集團成員使用某不詳line暱稱及交易所客服，向其佯稱可下載虛擬貨幣「biki」APP，須匯款至指定帳號以儲值至該APP帳號內，會指導操作云云 ①110年8月5日下午3時51分 ②110年8月5日下午3時52分 10萬 5萬 10 吳莉婕 某詐欺集團成員於110年7月30日，以LINE通訊軟體暱稱「xiayang」之帳號向吳莉婕詐稱：可至biki網站投資比特幣進行投資獲利云云。 ①110年8月7日上午10時46分許 ②110年8月7日中午12時01分許 10萬 10萬 11 鄭錦華 某詐欺集團成員於110年7月7日，以LINE通訊軟體暱稱「李明陽」之帳號向鄭錦華詐稱：可至biki網站投資比特幣進行投資獲利，需依客服指示匯款至特定帳號內儲值操作云云。 ①110年8月4日下午3時51分許 ②110年8月6日下午2時22分許 90萬 70萬 12 廖喬茜 某詐欺集團成員於110年7月7日，以臉書及LINE通訊軟體暱稱「李明陽」之帳號向廖喬茜詐稱：可使用biki APP投資比特幣進行投資獲利，需依客服指示匯款至特定帳號內儲值操作，如欲領出獲利須繳付所得稅或加入會員或保證金等名目云云。 110年8月6日中午12時51分許 15萬 13 鄭詠霓 某詐欺集團成員使用line暱稱「將軍」向其佯稱可下載「biki」APP，須匯款至指定帳號以儲值至該APP帳號內，會指導操作云云 ①110年8月4日下午8時12分 ②110年8月5日下午1時16分 10萬 10萬 14 陳昕彤 某詐騙集團成員以投資虛擬貨幣「乙太幣」可獲利賺錢為話術，要求陳昕彤下載「BIKI」應用程式後，依指示匯款儲值，並開始操作投資，一開始可領取獲利，嗣後欲提領時卻告知需支付20%稅金，使陳昕彤不疑有他陷於錯誤，依指示匯款 ①110年8月6日下午1時3分 ②110年8月6日下午1時5分 ③110年8月9日下午6時6分 10萬 10萬 5萬